【裁判字號】    94,交上易,281
【裁判日期】    950120
【裁判案由】    過失致死
【裁判全文】
臺灣高等法院刑事判決               94年度交上易字第281號
上  訴  人  臺灣臺北地方法院檢察署檢察官
被      告  甲○○（原名周其雄）
指定辯護人  扶助律師  詹德柱律師
上列上訴人因被告過失致死案件，不服臺灣臺北地方法院93年度
交易字第160號，中華民國94年9月19日第一審判決（起訴案號：
臺灣臺北地方法院檢察署92年度偵字第 19786號），提起上訴，
本院判決如下：
    主  文
上訴駁回。
    理  由
一、公訴意旨略以：被告甲○○（原名周其雄）以開設早餐店為
    業，平日備有自用小貨車一輛，載運雞蛋等工作所需之物，
    係以駕駛車輛為附隨業務之人，其於民國（下同）92年9 月
    14日上午6時15分許，駕駛車牌號碼 ＤＮ─9197號自用小客
    貨車，沿臺北市大安區○○○路由西往東方向行駛內側第二
    車道，途經忠孝東路與建國南路路口時，本應注意在市區道
    路，時速不得超過50公里及注意車前狀況，並隨時採取必要
    之安全措施，而依當時天候、地況均良好並無不能注意之情
    事，竟疏於注意貿然超速行駛，適與沿建國南路由北往南方
    向，闖越忠孝東路紅燈號誌，由被害人王柏村所騎乘之車牌
    號碼ＢＫＺ─529 號重型機車發生碰撞（被害人部分，除有
    違反交通號誌之行為外，其抽血酒精濃度值為 172.3ＭＧ／
    ＤＬ，相當於呼氣酒精濃度每公升0.86毫克，上開血液酒精
    濃度報告單上測定值換算呼氣酒精濃度每公升 1.723毫克，
    其換算公式有誤，應以血液酒精濃度除以 200換算），致重
    型機車倒地，被害人因此受有蜘蛛膜下腔出血、主動脈剝離
    及骨盆腔骨折等多處傷害，嗣被害人經送國立臺灣大學醫學
    院附設醫院急救後，仍因顱內出血不治死亡，因認被告涉犯
    刑法第276條第2項之業務上過失致人於死罪嫌云云。
二、查公訴人據以認定被告涉有上揭犯行，無非係依臺北市車輛
    行車事故鑑定覆議委員會鑑定覆議意見書，其內覆議意見略
    以：（一）ＢＫＺ—529 號重型機車違反號誌管制為肇事主
    因，駕駛酒精濃度超過規定標準。（二）ＤＮ─9197號自用
    小客貨車涉嫌超速行駛為肇事次因，被告汽車輪胎撞及機車
    後拖行該車，形成輪胎拖痕56.1公尺，機車刮痕長57.8公尺
    ，汽車有涉嫌超速行駛之情事，被害人違反交通號誌管制，
    闖越交岔路口固為本次事故主因，惟被告駕車行經交岔路口
    ，原不得超速行駛並應注意車前狀況，詎貿然超速通過，自
    不能僅以當時其車輛號誌為綠燈及未曾發現直行機車而得卸
    責，其有過失甚為顯然，且被告之過失行為與被害人之死亡
    結果間，具有相當因果關係。此外，並有警製道路交通事故
    談話紀錄表、現場及車損照片在卷可稽，又被害人確因本件
    車禍死亡，亦經檢察官督同檢驗員到場相驗屬實，製有相驗
    筆錄、驗斷書、相驗屍體證明書及照片14張附卷等為其論據
    。
三、按犯罪事實應依證據認定之，無證據不得認定犯罪事實；又
    不能證明被告犯罪者，應諭知無罪之判決，刑事訴訟法第15
    4條第2項、第301條第1項分別定有明文。而事實之認定，應
    憑證據，如未能發現相當證據，或證據不足以證明，自不能
    以推測或擬制之方法，為裁判基礎，且認定犯罪事實所憑之
    證據，雖不以直接證據為限，間接證據亦包括在內，然而無
    論直接證據或間接證據，其為訴訟上之證明，須於通常一般
    之人均不致有所懷疑，而得確信其為真實之程度者，始得據
    為有罪之認定，倘其證明尚未達到此一程度，而有合理之懷
    疑存在而無從使事實審法院得有罪之確信時，即應由法院為
    諭知被告無罪之判決（參照最高法院40年臺上字第86號及76
    年臺上字第4986號判例）。另按汽車駕駛人，因可信賴其他
    參與交通之對方亦能遵守交通規則，且衡諸日常生活經驗及
    一般合理駕駛人之注意能力，已為必要之注意，並已採取適
    當之措施，或縱未採取適當之措施，仍無法避免交通事故之
    發生時，該汽車駕駛人對於信賴對方亦能遵守交通規則乃竟
    違規之行為，自無預防之義務，難謂該汽車駕駛人即有能注
    意而不注意之過失，而令負過失之責任（參照最高法院90年
    度臺上字第2400號判決）。
四、訊據被告甲○○固供承有於上揭時地駕車沿臺北市大安區○
    ○○路由西往東方向行駛至與建國南路路口時，與被害人王
    柏村所騎乘之機車發生撞擊，致被害人車禍身亡等事實，並
    有臺北市○○○○○道路交通事故現場圖、道路交通事故補
    充資料表、道路交通事故照片等在卷可稽（見92年度相字第
    622 號卷第18頁、第21頁及原審卷（一）第34頁至第43頁）
    ，而被害人駕駛之機車與被告所駕駛之自用小客貨車撞擊後
    ，被害人因而倒地受有蜘蛛膜下腔出血、主動脈剝離及骨盆
    腔骨折等多處傷害，經送國立臺灣大學醫學院附設醫院急救
    後，仍因顱內出血不治死亡，亦經檢察官督同檢驗員相驗屬
    實，有臺灣臺北地方法院檢察署相驗筆錄、驗斷書、相驗屍
    體證明書及相驗照片及國立臺灣大學醫學院附設醫院92年11
    月6日（92）校附醫秘字第92002 12116號函檢送之被害人急
    診病歷資料在卷可證（見92年度相字第 622號卷第24頁、第
    28頁、第29頁至第32頁、92年度偵字第19786號卷第5頁至第
    11頁、第81頁至第 112頁）；惟被告堅詞否認有公訴人指訴
    之業務上過失致人於死犯行，辯稱：伊所駕駛之車是私人自
    用，僅為上下班之代步工具及載一些早餐店之東西而已，並
    非以駕車為職業。當天伊是從忠孝西路往忠孝東路方向行駛
    欲去忠孝東路的早餐店，伊是開在第二快車道上行駛，行經
    肇事路口時是綠燈伊就直接通過，但有減速，當伊駛出路口
    時，被害人的機車從伊左側建國南路駕駛過來，伊踩煞車時
    就被被害人撞上，他的車甩尾就卡在伊的車右前輪下，使輪
    胎騰空，只有右後輪胎著地，伊車煞不住就一直往前滑，機
    車撞到伊車左前輪靠近左大燈處損害，碰撞在剎那間發生，
    伊沒有反應之時間及距離。又臺北市車輛行車事故鑑定覆議
    委員會鑑定結果僅說伊涉嫌超速，但並未認定伊確有超速，
    伊根本沒有超速，交通局依照刮地痕認定伊有超速是不實在
    的，而目擊證人劉顏銘亦曾於偵查中到庭證述當時伊之車速
    約為時速40至50公里；另被害人係酒後闖紅燈自北向南疾駛
    而來，伊汽車剛駛出路口，被害人之機車已衝至伊汽車左前
    方，當時伊顯然已不可能會有反應防免之時間及距離，依「
    信賴保護原則」，不應令伊負過失責任，本件交通事故之發
    生，與伊之車速毫無相當因果關係，而係與被害人之闖紅燈
    行為具有相當因果關係，且屬唯一可歸責之因素等語，則本
    件所應審究者乃被告是否有公訴人所指之超速、疏未注意車
    前狀況等肇事因素，及本案有無信賴原則之適用，暨被告所
    為與被害人死亡間，有無相當因果關係。經查：
(一)被害人經抽血檢驗結果，發現其血液中酒精濃度值為 172.3
    ＭＧ／ＤＬ，相當於呼氣酒精濃度每公升0.86毫克，有臺北
    市立中興醫院血液酒精濃度測試單在卷可稽（見同上偵字第
    19786號偵查卷第4頁），顯見被害人於案發時係酒後駕車，
    而依被害人當時酒精濃度每公升高達0.86毫克（依道路交通
    安全規則第114條第2款規定，汽車駕駛人飲用酒類或其他類
    似物後其吐氣所含酒精濃度超過每公升0.25毫克或血液中酒
    精濃度超過百分之0.05以上者，不得駕車，則被害人於案發
    時之精神意識能力顯已較一般人為低，駕馭機車之能力當遜
    於一般正常狀況，詎被害人竟仍騎乘機車，已有違規定）；
    至告訴人雖質疑被告係自後撞擊被害人所騎乘之機車，並以
    被告當時與被害人同行駛云云，惟依目擊證人劉顏銘於偵查
    中證稱：當伊走在忠孝東路上過馬路，從西往東方向穿建國
    高架橋，伊走在忠孝東路南側在等紅燈，變綠燈時伊過馬路
    到了一半時還未到建國高架橋時聽到撞擊聲，伊向左看，看
    到箱型車與機車撞擊，二車一起滑行，一下就分開了，箱型
    車行向與伊相同，但伊沒有看到機車的行向，而伊聽到撞擊
    聲後，看到機車車頭燈向著伊等語（見同上偵字第 19786號
    偵查卷第59頁至第61頁），則被告駕車行駛之方向既與證人
    劉顏銘當時之行向相同，而證人劉顏銘並係於綠燈亮後行走
    後約8至10秒時始聽聞2車撞擊聲，是被告所供其當時行車方
    向之燈號為綠燈，尚非無據，又依卷附交通事故現場圖所示
    ，被告駕駛之汽車甫駛出忠孝東路與建國南路口時，即與被
    害人騎乘之機車發生碰撞，若被害人所騎乘之機車與被告駕
    車同向，何以證人劉顏銘竟未看到該機車經過，而僅見到被
    告駕駛之自用小客貨車，另依肇事後，被告駕駛之自用小客
    貨車及被害人騎乘之機車損害情形，該自用小客貨車之左前
    側車大燈破損、左前側引擎蓋變形、左前保險桿凹陷（見原
    審卷（一）第39頁及第43頁），而其他地方則無何撞擊凹陷
    ，是被告所供當時被害人係自伊左側駛來而衝撞伊車子之左
    前輪靠近大燈處等語，實非無據，至若當時被告所駕駛之自
    用小客貨車係自後衝撞被害人騎乘之機車，何以被告駕駛之
    自用小客貨車前裝設之防撞保險桿未有何撞擊凹陷之情，而
    被害人機車後側車身亦未有何損害，足見當時被告所駕駛之
    自用小客貨車顯非與被害人騎乘之機車同行向及自後追撞機
    車，是本件顯係因被害人酒後騎乘機車沿建國南路北往南方
    向行駛時，於行至上揭交岔路口時闖越紅燈，致撞及沿忠孝
    東路行駛由西往東方向行駛由被告駕駛之自用小客貨車左前
    側處，肇致本件事故發生，此臺北市車輛行車事故委員會及
    臺北市車輛行車事故鑑定覆議委員會鑑定結果，亦均認被害
    人違反號誌管制為肇事主因等語，有各該鑑定報告附卷可稽
    （見同上偵字第19786號偵查卷第128頁至第129頁、第146頁
    至第147頁）。
(二)依卷附之臺北市○○○○○道路交通事故調查報告表所載，
    肇事路段係屬市區道路，限速為50公里，而臺北市車輛行車
    事故委員會鑑定意見書及臺北市車輛行車事故鑑定覆議委員
    會鑑定覆議意見書固均依被告汽車撞及機車後拖行該車，形
    成輪胎拖痕56.1公尺，機車刮痕長57.8公尺，而認被告駕駛
    汽車涉嫌超速（見同上偵字第19786號偵查卷第128頁、第14
    7頁），惟被告迭次供稱伊當時時速約4、50公里等語，矢口
    否認有超速之事實，經查：
1.依交通部函頒之「一般公路汽車煞車距離、行車速度對照表」
  ，乃係就汽車煞車距離憑以換算當時該汽車之車速，現行並無
  就刮地痕之距離如何換算行車速度之標準，而經原審法院向臺
  北市政府交通局函詢有關輪胎拖痕與煞車痕之不同及何以研判
  被告駕駛之自用小客貨車有超速行駛之情事，經該局以93年 6
  月18日北市交五字第 09332855700號函覆：「二、輪胎煞車痕
  係輪胎鎖死在地面摩擦所形成之痕跡。輪胎拖痕係輪胎未鎖死
  仍繼續滾動，輪胎滾動方向與車輛移動方向不同，輪胎在地面
  摩擦所形成之痕跡。三、本案因重機車卡於自小客貨車右前輪
  推行，形成57.8公尺之刮地痕，刮地痕可依汽車煞車距離、行
  車速度及道路摩擦係數對照表換算車速，而摩擦係數實務上以
  0.5換算。刮地痕 57.8公尺換算自小客貨車時速已有涉嫌超速
  之情事」等語（見原審卷（一）第66頁）。
2.復經原審法院再函詢該局：「（一）該函所示「汽車煞車距離
  、行車速度及道路摩擦係數對照表」，是否即為「一般公路汽
  車煞車距離、行車速度對照表」？（二）該函所示刮地痕可依
  汽車煞車距離、行車速度及道路摩擦係數對照表換算車速，請
  具體計算本案被告駕駛之自用小客貨車當時之可能車速為何？
  （三）一般情形下，汽車煞車距離、行車速度及道路摩擦係數
  對照表內所指煞車距離，係以煞車痕為計算標準，抑或以刮地
  痕、或輪胎拖痕為計算標準？（四）該函表示可以刮地痕換算
  之基礎為何？」，經該局以93年10月27日北市交五字第093350
  54600 號函覆：「（一）本局前函所稱『汽車煞車距離、行車
  速度及道路摩擦係數對照表』即為『一般公路汽車煞車距離、
  行車速度對照表』。（二）刮地痕換算車速之公式為：254 ×
  煞車距離×摩擦係數（實務上以 0.5）開根號。本案Ｂ車（即
  被告駕駛之自用小客貨車）推行機車57.8公尺，換算其車時速
  約85.6公里。（三）一般情形『汽車煞車距離、行車速度及道
  路摩擦係數對照表』係以煞車痕為計算標準。（四）刮地痕同
  煞車痕均係基於物理能量守恆之原理，參考『一般公路汽車煞
  車距離、行車速度對照表』惟其因摩擦係數較低，煞車痕以0.
  8，刮地痕以0.5換算」等語（見原審卷（一）第130頁）。
3.又經原審法院向該局函詢：刮地痕之摩擦係數以 0.5換算之依
  據，經該局以93年11月16日以北市交五字第 09335391400號函
  覆：「有關刮地痕摩擦係數及換算一節，目前國內尚無相關研
  究，惟實際上需要係參考日本學者林洋所著，大陸翻譯之『實
  用汽車事故鑑定學』第五十八頁（上表係美國學者Ｃ. Ｙ. Ｗ
  ａｒｎｅｒ之研究，下表則為林洋自行測試之結果），本府則
  採保守係數0.5計算」等語（見原審卷（一）第191頁至第 192
  頁）。
4.另證人即臺北市政府交通局科員王家銘於原審法院審理時到庭
  證稱：臺北市交通局93年6月18日北市交五字第09332855700號
  函係臺北市車輛行車事故鑑定覆議委員會某委員之意見，該委
  員是說汽車卡住機車，從動到靜之刮地痕之距離可以推算當時
  之汽車時速，只是摩擦係數換一下，當時我們是用最保守之0.
  5 摩擦係數來換算，該函是根據該委員之意見來說明當初覆議
  意見形成之過程，而臺北市交通局93年10月27日北市交五字第
  09335054600 號函所計算之車速是依照汽車四輪鎖死之狀況來
  計算，鑑定時並沒有根據林洋的表討論，只是討論刮地痕還是
  可以換算車速，林洋的表是事後才去找的等語（見原審卷（一
  ）第211頁至第215頁）。
  依上所述，臺北市政府交通局係以被害人之機車卡於自小客貨
  車右前輪下向前推擠所形成之57.8公尺刮地痕，而依「一般公
  路汽車煞車距離、行車速度對照表」及0.5 摩擦係數來換算被
  告當時之行車速度，然查臺北市政府交通局既認定以刮地痕摩
  擦係數換算行車速度，目前國內並無何相關研究，其以0.5 摩
  擦係數換算汽車行車速度，僅係依據車輛行車事故鑑定覆議委
  員會一委員之意見，並參酌日本學者林洋個人自行測試結果，
  並無何實際科學驗證依據，其是否得據以認定本件被告行車之
  時速，已非無疑，且一般刮地痕乃係單一車輛倒地所造成之刮
  地痕而言，惟本件刮地痕係機車卡於自用小客車車輪下而機車
  遭輾壓向前推擠所致，是否得依刮地痕57.8公尺推算被告當時
  所駕駛之自用小客貨車車速，亦非無疑。另查肇事現場遺留之
  輪胎拖痕56.1公尺，經原審法院檢送交通事故現場圖及交通事
  故照片函請財團法人車輛研究測試中心鑑定究係如何造成，經
  該研究測試中心鑑定結果認係較有可能因小客貨車右前輪卡住
  機車，機車之前輪與地面摩擦產生之痕跡，而非小客貨車右後
  輪拖曳痕跡，有該研究測試中心93年11月30日以車整字第0930
  002156號函在卷可參（見原審卷（一）第 196頁），上開鑑定
  意見及覆議意見認該輪胎拖痕56.1公尺係被告駕駛之自用小客
  貨車右後輪所造成，並與機車遺留之刮地痕57.8公尺，而據以
  認定被告當時涉嫌超速，其所憑以推斷之論據，核與事實不符
  ，亦有未洽。
5.嗣經原審法院將本案全部卷證資料再送請國立交通大學鑑定本
  件交通事故肇事原因，經該所以94年6月20日交大管運字第094
  0002441 號函檢附之行車事故鑑定意見書鑑定意見認：「一、
  根據原廠所出具證明顯示，小客貨車（ＤＮ—9197，引擎號碼
  4Ｇ六三Ｒ011140 ）於出廠時即配備ＡＢＳ（防車輪鎖止煞車
  ）系統（見原審卷（二）第 4頁中華汽車工業股份有限公司94
  年3月10日（九四）中車業發字第 940243號函），即該車在緊
  急煞車狀況下，應不易在地面留下輪胎摩痕。二、現場照片顯
  示ＤＳＣＦ0841（見原審卷（一）第38頁）為機車遭自小客貨
  車撞擊倒地後，在地面第一次觸擊之明顯砍剁刮痕（ｃｈｏｐ
  ｓ）；ＤＳＣＦ0842左下方為前一照片ＤＳＣＦ0841痕跡末端
  ，中央部位則屬一般刮痕；ＤＳＣＦ0845（見原審卷（一）第
  37頁）、ＤＳＣＦ0846於典型之平直狀，且沿途寬度出現變異
  ，推斷為機車輪胎非直立狀所遺留；ＤＳＣＦ0848（見原審卷
  （一）第36頁）輪痕終段出現明顯週期性兩緣均勻波浪狀，益
  佐證前述『輪胎非直立狀所遺留』推論之正確性。則排除肇事
  現場路面痕跡為小客貨車之煞車痕；據此及前述意見一，則交
  通事故中推算車速之地面煞車痕跡長度，在本肇事案件中無從
  測量或得知。三、按以地面刮痕長度推算車速，係量測運動體
  在滑行面刮擦所遺留痕跡長度，再代入適當摩擦係數作為減速
  度大小，以運動方程式求算。本案地面刮痕係機車遭小客貨車
  輾壓推擠所造成，與前述理論狀況完全不同，不得據以推算肇
  事小客貨車或機車速度。四、綜合前述，本案尚無具體跡證足
  以推算車禍發生時雙方車速等語」（見原審卷（二）第25頁至
  第25頁），而本案無法以刮地痕長度57.8公尺推算被告所駕駛
  之自用小客貨車之車速部分，並據鑑定人即國立交通大學運輸
  科技與管理研究所副教授兼臺灣省竹苗區車輛行車事故鑑定委
  員會委員吳宗修於原審法院審理時到庭證稱：以地面刮痕長度
  推算車速係指運動體在地面刮出一條痕跡，要推算刮痕起點之
  速度，就是要放入一個減速之係數即兩個材料間之摩擦程度，
  通稱摩擦係數，算出其速度，刮地痕之摩擦係數目前沒有比較
  完整的，片段的數字還不被公認接受，本案是機車在刮，但是
  上面有汽車，汽車本身有速度，與上開單一運動體之情形截然
  不同，二者係數會不會相同，因為全世界實驗很少，現在沒有
  公認之係數可以用，伊現在很難說，伊不作這個判斷等語（見
  原審卷（二）第49頁背面至第50頁），詳加證述如何形成該鑑
  定結果之論據，至告訴代理人雖質疑鑑定人吳宗修就本案肇事
  原因所為鑑定之能力，惟查鑑定人吳宗修自79年起即任職於國
  立交通大學運輸科技與管理研究所之專任副教授，並自82二年
  起兼任臺灣省竹苗區車輛行車事故鑑定委員會委員，且前於國
  立交通大學土木工程系就讀時，修習甚多動力學、靜力學等工
  程力學課程，其專精領域係交通事故鑑定等情，業據其陳明在
  卷，並有國立交通大學94年7月15日交大管運字第094002898號
  函（見原審卷（二）第21頁），足見其受有專業之訓練及充足
  之專業經歷，且本件係由國立交通大學依程序分案予吳宗修鑑
  定，鑑定前亦因資料不全而要求原審法院及警察機關補送相關
  證據資料始行鑑定，足徵其鑑定嚴謹周延，鑑定人吳宗修於原
  審法院作證時，對於檢辯雙方交互詰問之問題及原審法院所詢
  疑問，均能適切說理解釋回答，依其專業性業經交互詰問過程
  ，其鑑定堪認具有客觀公正及可信性，告訴代理人請求本院再
  將本案另行送請鑑定，實難認有何必要，是依上所述，本案地
  面刮痕係因機車卡於自用小客貨車車輪下遭自用小客貨車輾壓
  向前推擠所造成，既與單一運動體在滑行面刮擦所遺留痕跡長
  度代入適當摩擦係數後，以運動方程式求算該運動體之速度，
  顯然不同，實難比附援引據以推算本件交通事故發生時自用小
  客貨車或機車速度，上揭臺北市政府交通局依刮地痕長度57.8
  公尺據以計算被告當時時速約85.6公里，認被告涉嫌超速行駛
  ，其立論基礎並無何所據，殊無足採，況證人劉顏銘於偵查中
  亦證稱當時汽車的時速約4、50公里等語（見同上偵字第19786
  號偵查卷第61頁）。至臺北市○○○路、建國南路口（西往東
  方向）之固定式雷達測速照相設備，係政府警察局交通警察大
  隊於92年間始設置並辦理正式驗收完成，於92年9月14 日時該
  測速照相桿尚未運作，並未拍攝何超速違規相片等情，有該大
  隊93年11月16日北市警交大三字第 09366841200號函附卷足憑
  （見同上原審卷（一）第 182頁），是亦無法證明被告當時有
  超速行駛之情事。
(三)按汽車行駛時，駕駛人應注意車前狀況，並隨時採取必要之
    安全措施，道路交通安全規則第94條第 3項固定有明文，惟
    汽車駕駛人對於防止危險發生之相關交通法令之規定，業已
    遵守，並盡相當之注意義務，以防止危險發生，始可信賴他
    人亦能遵守交通規則並盡同等注意義務，若因此而發生交通
    事故，自得以信賴原則為由免除過失責任（參照最高法院84
    年臺上字第5360號判例）。查本件交通事故發生地為臺北市
    大安區○○○路、建國南路口，該處為四岔路，設有行車管
    制號誌，肇事原因為被害人違反號誌管制，且其血液酒精濃
    度亦超過標準，已如前述，被告駕車行經臺北市大安區○○
    ○路與建國南路交岔路口時，見其行向之號誌為綠燈，因而
    駕車前行以穿越該路口，而其當必信賴南北行向之被害人應
    遵守交通號誌而暫停，且被告係在其車道正常行駛，並查無
    何積極證據證明其有超速或其他違反道路交通安全規則之情
    事，又依法律、習慣及日常生活經驗觀之，其無從預知被害
    人有闖越紅燈及酒後駕車之違規行為，嗣其發現被害人闖越
    紅燈，已無充足之時間採取適當之措施以避免本件交通事故
    之發生，其對於防止危險發生之相關交通法令之規定，業已
    遵守，並盡相當之注意義務，以防止危險發生，自可信賴被
    害人亦能遵守交通規則並盡同等注意義務，而因此猶發生交
    通事故，被告自得以信賴原則免除其過失責任。
(四)至被告所駕駛之自用小客貨車與被害人所騎乘之重型機車發
    生碰撞，因而致被害人人車倒地，而受有蜘蛛膜下腔出血、
    主動脈剝離及骨盆腔骨折等傷害，嗣被害人經送國立臺灣大
    學醫學院附設醫院急救後，仍因顱內出血不治死亡，已如前
    述，惟按刑法上之過失，其過失行為與結果間，須在客觀上
    具有相當因果關係始得成立，而所謂相當因果關係，係指依
    經驗法則，綜合行為當時所存在之一切事實，為客觀之事後
    審查，認為在一般情形下，有此環境、有此行為之同一條件
    ，均可發生同一之結果者，則該條件即為發生結果之相當條
    件，行為與結果間即有相當之因果關係，反之，若在一般情
    形下，有此同一條件存在，而依客觀之審查，認為不必皆發
    生此結果者，則該條件與結果不相當，不過為偶然之事實而
    已，其行為與結果間即無相當因果關係（參照最高法院76年
    臺上字第 192號判例），本件交通事故之肇事原因既為被害
    人違反號誌管制，並其血液酒精濃度亦超過標準而仍騎乘機
    車，而並查無被告有何超速或其他違規事實，本件如被害人
    依規定駕車當必不致於肇事死亡，是被害人雖係因本件交通
    事故導致死亡，然被告就本件事故之發生既無何過失，則被
    害人死亡之結果與被告之駕駛行為間自無何相當因果關係可
    言。
    綜上所述，被告駕駛之自用小客貨車雖有於上揭時地與被害
    人騎乘之機車發生碰撞，被害人因而人車倒地受有上揭傷害
    身亡，然本件交通事故係肇因被害人酒後闖越紅燈之違規行
    為，被告並無何應注意並能注意而疏於注意之過失行為，且
    被告所為與被害人死亡結果間並無何相當因果關係，此外，
    復查無何其他積極證據足資証明被告有公訴人所指之業務過
    失致人於死犯行，被告犯行尚屬不能證明，被告所辯，應堪
    採信，原審因而以不能證明被告犯罪，而為被告無罪之諭知
    ，經核並無不合，檢察官依告訴人之請求提起上訴，其上訴
    意旨猶以臺北市車輛行車事故委員會及臺北市車輛行車事故
    鑑定覆議委員會之鑑定報告認被告有超速之違規行為，且未
    注意車前狀況而肇致本件事故發生，並因而使被害人傷重不
    治死亡，認被告應負過失致死罪責，而指摘原審判決被告無
    罪係屬不當，尚難認有理由，應予駁回。
據上論斷，應依刑事訴訟法第368條，判決如主文。
本案經檢察官陳明光到庭執行職務。
中    華    民    國    95    年    1     月    20    日
                  臺灣高等法院刑事第八庭
                                審判長法  官  吳  敦
                                      法  官  沈宜生
                                      法  官  張傳栗
以上正本證明與原本無異。
如不服本判決，應於收受送達後十日內向本院提出上訴書狀，其
未敘述上訴之理由者並得於提起上訴後十日內向本院補提理由書
（均須按他造當事人之人數附繕本）。
                                      書記官  秦慧榮
中    華    民    國    95    年    1     月    20    日


司法院資訊處製作；財團法人民間司法改革基金會備份。
